臺灣高雄地方法院刑事裁定　　　　　　 99年度聲判字第124號
聲　請　人
即　告訴人　王炳憲
代　理　人　陳魁元律師
被　　　告　陳明俊
上列聲請人因告訴被告妨害秘密等案件，不服臺灣高等法院高雄
分院檢察署檢察長民國99年12月2 日駁回再議之處分（99年度上
聲議字第2131號），聲請交付審判，本院裁定如下：
    主  文
本件恐嚇部分交付審判。
其他聲請駁回。
    理  由
一、聲請交付審判意旨略以：被告陳明俊於民國99年7 月20日，
    擅自以具照相功能之行動電話，拍攝聲請人即告訴人王炳憲
    （下稱告訴人）所經營、址設高雄市旗山區○○○路226 之
    1 號之「旗美煤氣聯合分裝場」（下稱前開分裝場）之場內
    情形，嗣經告訴人出言制止，被告竟於同日14時許，在前述
    分裝場，以「我就是吃剩飯在等你」、「你家財萬貫我就跟
    你配」、「我可以關10年，你不可以關10年」、「我又沒說
    我要拿刀來殺你」、「我這條命不要了」等語，恫嚇告訴人
    ，自已構成刑法之妨害秘密罪及恐嚇罪無訛。然臺灣高雄地
    方法院檢察署檢察官不查，竟未傳訊告訴人聲請之證人究明
    被告恫嚇告訴人之全情，即逕採信被告所辯，而拾取被告斯
    時之部分陳述（指「我可以關10年，你不可以關10年」該句
    ），遽為被告僅意在告知告訴人其將循法律途徑處理雙方勞
    資爭議，而要無恐嚇意思之認定；另疏未審認告訴人就所營
    之分裝場，設有嚴格之進出管制，部分廠區甚且僅允現場工
    作人員進出，亦即前開分裝場內設施及場內人員工作情形，
    俱屬非公開事項等節，而率就被告之妨害秘密及恐嚇犯行，
    為不起訴處分。經告訴人聲請再議後，臺灣高等法院高雄分
    院檢察署檢察長亦未詳予斟酌告訴人檢具之「被告恫嚇告訴
    人全情」錄音光碟暨譯文，即逕認原不起訴處分之認事用法
    均無不合，而予維持，顯亦有所違誤，爰依法聲請交付審判
    等語。
二、按刑事訴訟法第258 條之1 規定告訴人得向法院聲請交付審
    判制度，係參考德日之規定而增訂，其目的係為對於檢察官
    起訴裁量之制衡，除貫徹檢察機關內部檢察一體之原則所含
    有之內部監督機制外，另宜有檢察機關以外之監督機制；告
    訴人於不服上級檢察署之駁回處分者，得向法院聲請交付審
    判，由法院介入審查，以提供告訴人多一層救濟途徑（刑事
    訴訟法第258 條之1 立法理由參照）。從而，本條之適用一
    方面係強制告訴人先循檢察機關內部之監督機制救濟無效果
    後，始由法院為之，法院有最終審查權，另方面亦促使檢察
    機關內部省視其不起訴處分是否妥當；故交付審判之制度雖
    賦予法院於告訴人交付審判之聲請裁定准否前，可依同法第
    258 條之3 第3 項規定為「必要之調查」，然法院於審查交
    付審判之聲請有無理由時，應以審酌告訴人所指摘不利被告
    之事證未經檢察機關詳為調查或斟酌，或不起訴處分書所載
    理由與事實不符或違背經驗法則、論理法則及證據法則為限
    ，方符本條係為制衡檢察官起訴裁量權之立法意旨，合先敘
    明。
三、就妨害秘密罪部分
  1.按無故以錄音、照相、錄影或電磁紀錄，竊錄他人非公開之
    活動、言論、談話或身體隱私部位者，處3 年以下有期徒刑
    、拘役或3 萬元以下罰金，刑法第315 條之1 第2 款固定有
    明文，惟依文義解釋，該罪乃係以行為人竊錄他人「非公開
    」之「活動」，資為成立要件，從而一定場域之設施分布情
    況，自始非屬該法條所於欲保護之範疇甚明；另所謂之「非
    公開」，亦應以被攝錄人對於自身之活動、言論、談話或身
    體隱私部位，具有合理之隱私權期待者為限。又依刑法第31
    9 條規定，同法第315 條之1 該罪，須告訴乃論，均先予指
    明。
  2.經查，被告受雇於告訴人，且曾於受雇期間中，於99年7 月
    20日，持具照相功能之行動電話，前往告訴人所經營之前開
    分裝場等情，為被告所不爭執，且據告訴人陳述明確，固堪
    認定。惟一定場域之設施分布情況，自始非屬刑法第315 條
    之1 所欲欲保護之範疇，已如前述，是以被告於99年7 月20
    日縱曾趁隙私自以行動電話攝錄前開分裝場內之設施分布情
    況，原無刑法第315 條之1 第2 款之罪之該當可能，至告訴
    人員工、客戶之活動情況，縱不欲被告擅自攝錄，也應由各
    該員工、客戶自行斟酌提出告訴與否，斷不容告訴人恣意代
    為主張，更為至明之理。況前開分裝場內固設、繪有「嚴禁
    擅入」、「禁止入內」等標誌、字句，然該等標誌、字句既
    係與「紅線內為丙類工作場所」、「嚴禁煙火」、「液化石
    油氣」等標誌、字句併存，再參諸前開分裝場乃係處理極易
    燃之煤氣，依相關之勞動、公安法規，本應設置警語提醒周
    遭人等注意，為稍具常識之人所週知之事，則前述之警告標
    誌、字句，毋寧是基於安全之考量所由設，自不因該等警告
    字句、標誌之繪設，即率認在該場區進出之人員（含場區負
    責人、員工、客戶及其他人等），對於自身之進行煤氣分裝
    、搬運等一般執行業務行止，具有任何合理之隱私權期待，
    也甚為顯然，是以臺灣高等法院高雄分院檢察署檢察長認被
    告縱曾攝錄前開分裝場車輛進出等情形，原無所謂侵害隱私
    可言，而無涉刑法第315 條之1 第2 款該罪，且核與告訴人
    無關，因而維持臺灣高雄地方法院檢察署檢察官此部分之不
    起訴處分決定，其採證與認事用法，核無違背經驗法則、論
    理法則與證據法則之處，告訴人此部分交付審判之聲請，屬
    無理由，應予駁回。
四、就恐嚇罪部分
    告訴人迭於警詢、偵查中，原即已指明被告曾於99年7 月20
    日，在前開分裝場，對其恫嚇，致其心生畏懼之情，並聲請
    傳訊證人即在場員工（目擊證人）到庭為證，嗣於聲請再議
    理由狀中，並檢具案發當時完整錄音光碟，以證明被告對告
    訴人恫嚇之內容，包括「我就是吃剩飯在等你」、「你家財
    萬貫我就跟你配」、「我可以關10年，你不可以關10年」、
    「我又沒說我要拿刀來殺你」、「我這條命不要了」等語，
    則依據前述證據，已足認被告涉有刑法第305 條之恐嚇罪嫌
    。原不起訴處分及臺灣高等法院高雄分院檢察署之駁回再議
    決定，未依聲請人之聲請傳喚證人到庭證述，復未勘驗告訴
    人所提錄音光碟以查明被告與告訴人對話之全情，即逕片面
    採信被告所辯，認定被告斯時僅陳稱「我可以關10年，你不
    可以關10年」一語，且係意在通知告訴人將循法律途徑究明
    告訴人非法解雇及短付資遣費之責，並無恐嚇之意，且遽認
    被告縱另言及「我又沒說我要拿刀來殺你」一語，也非惡害
    之通知，因認被告所涉恐嚇犯嫌不足，尚有未洽，從而告訴
    人此部分交付審判之聲請，為有理由，應予准許。
五、爰依司法院頒「法院辦理刑事訴訟案件應行注意事項」，敘
    明被告涉嫌之犯罪事實、證據及所犯法條如后，俾便被告行
    使防禦權，並利審判程序之進行：
  1.犯罪事實：陳明俊為址設高雄市旗山區○○○路226 之1 號
    「旗美煤氣聯合分裝場」（下稱前開分裝場）之員工，因不
    滿負責人王炳憲命其改上半天班之處分，致與王炳憲互生嫌
    隙，詎陳明俊竟於99年7 月20日14時許，在前開分裝場，以
    「我就是吃剩飯在等你」、「你家財萬貫我就跟你配」、「
    我可以關10年，你不可以關10年」、「我又沒說我要拿刀來
    殺你」、「我這條命不要了」等加害生命、身體、自由安全
    言語，恫嚇王炳憲，使王炳憲心生畏懼。
  2.所犯法條：刑法第305 條恐嚇罪。
  3.證據：告訴人之指訴、99年7 月20日14時許（即案發時）完
    整錄音光碟及譯文。
六、依刑事訴訟法第258 條之3 第2 項，裁定如主文。
中    華    民    國   100    年    3     月    11    日
                  刑事第一庭  審判長法  官  黃三友
                                    法  官  陳億芳
                                    法  官  莊珮吟
以上正本證明與原本無異。
本裁定關於准予交付審判之部分（即恐嚇罪部分），被告得抗告
，如被告不服此部分，應於裁定送達後5 日內，向本院提出抗告
狀；至於本裁定其餘部分，亦即駁回妨害秘密罪交付審判聲請部
分，不得抗告。
中    華    民    國   100    年    3     月    11    日
                                    書記官  鍾淑美